【裁判字號】    99,抗,1063
【裁判日期】    990906
【裁判案由】    假扣押
【裁判全文】
臺灣高等法院民事裁定                  99年度抗字第1063號
抗  告  人  甲○○
上列抗告人與相對人乙○○間假扣押事件，對於中華民國99年6
月7日台灣士林地方法院99年度全字第30號裁定，提起抗告，本
院裁定如下：
    主  文
抗告駁回。
抗告費用新台幣一千元由抗告人負擔。
    理  由
一、相對人於原法院聲請意旨略以：伊委託抗告人處理兩造及訴
    外人余則彬、余文賢共有之坐落台北縣淡水鎮○○段976地
    號土地及其上門牌號碼台北縣淡水鎮○○路51巷5號1至4樓
    房屋（下稱系爭房地，每人所有權應有部分為1/4）之買賣
    事宜，詎系爭房地出售後，買賣價金為新台幣（下同）6,20
    0萬元，抗告人僅給付伊70萬元，將尾款13,027,707元據為
    己有。抗告人知悉伊將提起民刑事訴訟，即將其所有車號09
    28-QX、8818-VL之BMW汽車過戶予友人，將所有之台北市○
    ○路○段154巷22號地下3樓編號1、11號之停車位過戶予其女
    友廖郁琪，又於民國98年12月22日將其所有坐落台北市○○
    段○○段332地號（下稱332地號）土地及其上建物即門牌號
    碼台北市○○○路50巷6號3樓房地，先移轉予廖郁琪後，於
    同日再移轉登記予塗雅雯，於94年12月28日將其所有坐落台
    北市○○路○段154巷15號3樓房地售予第三人王俊傑，於97
    年12月24日將其所有坐落台北市○○路○段154巷15號2樓房
    地售予第三人吳宗穎，於97年8月25日將其所有坐落台北市
    ○○區○○路1段202地號（下稱202地號）土地，出售予第
    三人陳周。是抗告人已陸續將其所有財產以信託或假買賣方
    式移轉登記在他人名下，如不予保全程序，恐日後有難以強
    制執行之虞，而願供擔保聲請就抗告人之財產在100萬元之
    範圍內為假扣押等語。
二、原裁定意旨略以：相對人所主張之請求，依其提出之原法院
    98年度重訴字第365號民事判決影本為證，可認為有相當之
    釋明。至於其所述假扣押之原因，亦提出土地、建物登記謄
    本、獎勵停車位買賣契約書、原法院98年度裁全字第1594號
    裁定、起訴狀影本以為釋明，相對人亦陳明願供擔保以補釋
    明之不足，而命相對人以34萬元為抗告人供擔保後，得對抗
    告人之財產在100萬元範圍內為假扣押，及抗告人如以100萬
    元為相對人供擔保後，得免為或撤銷假扣押。
三、本件抗告意旨略以：相對人所提土地、建物登記謄本、獎勵
    停車位買賣契約書等，僅能證明伊為假扣押標的之所有權人
    ，未能釋明伊有浪費財產，增加負擔，或就伊財產為不利益
    之處分，將成為無資力之狀態，或將移住遠地、逃匿無蹤、
    隱匿財產等情事，其釋明之欠缺，尚不得以擔保取代之，因
    而提起抗告，聲明原法院假扣押裁定應予廢棄云云。
四、按債權人就金錢請求或得易為金錢請求之請求，欲保全強制
    執行者，得聲請假扣押；假扣押非有日後不能強制執行或甚
    難執行之虞者，不得為之；請求及假扣押之原因應釋明之；
    前項釋明如有不足，而債權人陳明願供擔保或法院認為適當
    者，法院得定相當之擔保，命供擔保後為假扣押，民事訴訟
    法第522條第1項、第523條第1項、第526條第1項、第2項分
    別定有明文。所謂請求原因，係指債權人已在或欲在本案訴
    訟請求之標的而言，債權人就請求原因，依法有釋明之義務
    ，即須提出可使法院信其主張為真實之證據。所謂假扣押之
    原因，即債務人有日後不能強制執行或甚難執行之虞或應在
    外國為強制執行者是也，同法第523條亦有明文。諸如債務
    人浪費財產、增加負擔、或就其財產為不利益之處分，將達
    於無資力之狀態、或移住遠地、逃匿無蹤或隱匿財產等情形
    均屬之。債權人就假扣押之原因，依法有釋明之義務，亦即
    需提出可使法院信其主張為真實之證據，必待釋明有所不足
    ，而債權人陳明願供擔保後，始得准為假扣押；若債權人未
    釋明假扣押之原因，即不符假扣押之要件（最高法院94年度
    台抗字第1182號裁定意旨參照）。經查：
  (一)本件相對人主張其委託抗告人處理出售房屋事宜，抗告人僅
    交付70萬元，尚有尾款13,027,707元拒不返還等情，業據其
    提出原法院98年度重訴字第365號（下稱第365號）判決、98
    年2月26日簽訂之不動產買賣契約書（見原審卷8頁至15頁、
    本院卷28頁至33頁）為證，就其為假扣押請求之原因，已為
    相當之釋明。
  (二)另相對人主張抗告人於98年2月26日出售系爭房地後，為隱
    匿財產，將其所有車號0928-QX（換牌為6909-VA）、8188-V
    L之BMW自小客車，分別過戶予其女友及友人，並提出照片（
    見本院卷34頁）為證，經本院於99年8月11日以院耀民直99
    抗1063字第0990011488號函向台北市監理處函查上開2部自
    小客車之車籍資料，依台北市監理處於99年8月16日以北市
    監牌字第09961415300號函附車主異動歷史查詢表、過戶、
    異動登記書影本所示，抗告人係於97年10月16日登記為車號
    0928-QX車主，於98年6月4日將上開車號0928-QX過戶予第三
    人林繹嫙，另於98年8月26日過戶登記為車號8188-VL車主，
    於99年2月4日將上開車號8188-VL小客車過戶予第三人謝副
    義，有上開函文（見本院卷62頁至71頁）可查，足認抗告人
    於簽訂前揭不動產買賣契約書，而與相對人就買賣價金產生
    紛爭後，確實有處分上開2部自小客車之行為。是相對人就
    請求假扣押之原因已為相當之釋明，並陳明願供擔保再補上
    開釋明之不足，原法院亦命相對人提供34萬元擔保以補釋明
    之不足，揆諸上開規定，原法院准予假扣押裁定，即無不合
    。
  (三)綜上，原法院命准許為假扣押之裁定，於法相符。抗告意旨
    指摘原裁定不當，求予廢棄，即非有據，應予駁回。
五、據上論結，本件抗告為無理由，爰裁定如主文。
中    華    民    國    99    年    9     月    6     日
                    民事第十五庭
                        審判長法  官  王聖惠
                              法  官  邱瑞祥
                              法  官  呂淑玲
正本係照原本作成。
本裁定除以適用法規顯有錯誤為理由外，不得再抗告。如提起再
抗告，應於收受後10日內委任律師為代理人向本院提出再抗告狀
。並繳納再抗告費新台幣１千元。
中    華    民    國    99    年    9     月    6     日
                              書記官  明祖全

司法院資訊處製作；財團法人民間司法改革基金會備份。
